臺灣臺南地方法院新市簡易庭民事判決
　　　　　　　             110年度新小字第557號
原      告    李文全
被      告    林世憬
上列當事人間請求損害賠償（交通）事件，經本院新市簡易庭於
民國110年8月19日言詞辯論終結，判決如下︰
    主      文
一、被告應給付原告新臺幣30,228元。
二、原告其餘之訴駁回。
三、訴訟費用新臺幣1,000元，由被告負擔百分之37，餘由原告
    負擔。 
四、本判決原告勝訴部分得假執行。 
五、原告其餘假執行之聲請駁回。 
    事實及理由
壹、程序部分：
　　按訴狀送達後，原告不得將原訴變更或追加他訴，但擴張或
    減縮應受判決事項之聲明者，不在此限，民事訴訟法第255
    條第1項但書第3款定有明文。經查就本金部分，原告起訴時
    僅請求被告給付新臺幣（下同）150元，後以民事追加訴之
    聲明狀，將前述請求之金額擴張為82,370元（見新小卷第49
    至55頁），核原告上開所為與前述法律規定相符，應予准許
    。　
貳、實體部分：
一、原告起訴主張：
　㈠原告於民國109年3月20日18時34分許，駕駛車牌號碼000-000
    0號自小客車（下稱系爭車輛），沿臺南市永康區鹽信街自
    西向東方向直行，途經該路段與永康區中正南路344巷交岔
    路之閃黃燈路口時，原應注意閃光黃燈表示警告，車輛應減
    速接近，注意安全，小心通過。而依當時天候晴、路面乾燥
    、無缺陷、無障礙物、視距良好，客觀上並無不能注意之情
    事，竟疏未注意及此，貿然駛入該路口，適有被告騎乘車牌
    號碼000-000號普通重型機車（下稱系爭機車），中正南路
    344巷自北向南方向直行至閃紅燈路口時，亦疏未注意閃光
    紅燈表示「停車再開」，車輛應減速接近，先停止於交岔路
    口前，讓幹道車先行後，認為安全時，方得續行，貿然駛入
    該路口，兩車因而發生碰撞（下稱系爭車禍事故），致原告
    受有下背部扭傷之傷害（下稱系爭傷勢）。
　㈡原告因系爭車禍事故，受有以下損害，爰依民法第184條第1
    項前段、第2項、第191條之2、第193條第1項、第195條第1
    項前段規定，提起本件訴訟等語：
　⒈醫療費用150元。
　⒉系爭車輛修復費用47,220元。
　⒊系爭車輛修復期間另需租賃車輛使用之費用（下稱代步車費
    用）35,000元。　　
　㈢聲明：
　⒈被告應給付原告82,370元。
　⒉原告願供擔保，請准宣告假執行。
二、被告則抗辯以：系爭車輛的撞擊點是在正中間，我認為原告
    提出之估價單將系爭車輛左右兩邊霧燈亦納入不合理。另外
    關於代步車費用部分，原告沒有提出實際的租車證明，根本
    沒有損害等語，並聲明：原告之訴駁回。　　
三、得心證之理由： 　
　㈠原告主張系爭車禍事故存在一情，經本院依職權調閱本件刑
    事案件即本院刑事庭110年度交簡字第220號、110年度交簡
    上字第81號卷宗核閱屬實，且為被告所無爭執，是此部分事
    實自能先予認定。
　㈡按因故意或過失，不法侵害他人之權利者，負損害賠償責任
    ；違反保護他人之法律，致生損害於他人者，負賠償責任；
    汽車、機車或其他非依軌道行駛之動力車輛，在使用中加損
    害於他人者，駕駛人應賠償因此所生之損害；不法侵害他人
    之身體或健康者，對於被害人因此喪失或減少勞動能力或增
    加生活上之需要時，應負損害賠償責任，民法第184條第1項
    前段及第2項前段、第191條之2前段、第193條第1項分別定
    有明文。又按特種閃光號誌各燈號顯示之意義如下：閃光紅
    燈表示「停車再開」，車輛應減速接近，先停止於交岔路口
    前，讓幹線道車優先通行後認為安全時，方得續行，道路交
    通標誌標線號誌設置規則第211條第1項第2款定有明文。經
    查，本件被告駕駛系爭機車行駛進入肇事路口前，未依閃光
    紅燈號誌先停止於肇事路口前，即直接進入肇事路口，此為
    被告於本件刑事案件之警詢中所自承（見臺南市政府警察局
    永康分局南市警永偵字第1090514629號卷【下稱警卷】第25
    頁），又系爭車禍事故發生時，並無不能注意情事，被告竟
    疏未注意，可認被告違反前述交通規則，具有過失甚明。另
    原告所受系爭傷勢一情，於系爭車禍事故發生翌日即經醫師
    診斷，此有聖心診所診斷證明書1份（見警卷第31頁）在卷
    為證，而駕駛汽車之人為避免碰撞採取緊急煞車，進而因慣
    性發生前俯後仰，造成背部拉傷、扭傷，於生活經驗上誠屬
    可以想見之事，故系爭傷勢與系爭車禍事故間確有相當因果
    關係。因此，被告前開駕車過失行為與原告所受系爭傷勢、
    系爭車輛受損之結果間具有相當因果關係，原告主張被告應
    負侵權行為損害賠償責任，應屬可採。
　㈢以下即就原告上述請求賠償項目是否准許，分述之：
　⒈醫療費用部分：
　　原告主張因系爭傷勢支付150元醫療費用一情，已提出聖心
    診所醫療收據1張（見交簡附民卷第11頁）為憑，且為被告
    所無爭執，應予准許。
　⒉系爭車輛修復費用部分：
　①原告主張系爭車輛因系爭車禍事故而需支付修復費用47,220
    元一情，已提出明級汽車保養所車輛委修單1張（見新小卷
    第77頁）為憑。被告雖抗辯因撞擊點是在系爭車輛前方正中
    間處，前述委修單中將左右霧燈納入維修項目不合理等語，
    惟依據現場照片顯示（見警卷第39至45頁），系爭機車是從
    原告系爭車輛行向之左前方往右前方擦撞，最後系爭機車整
    台橫倒在系爭車輛前方，系爭車輛前方之霧燈明顯可見受擦
    撞痕跡，從而前述委修單中之維修項目確實與系爭車禍事故
    有相當因果關係。
　②系爭車輛於96年12月出廠，有公路監理電子閘門查詢結果1份
    （見新小卷第87頁）在卷可查，距系爭車禍事故發生日即10
    9年3月20日，已使用逾10年，前述委修單所載零件部分是以
    新品代替舊品，應扣除其折舊部分，方為修復之必要費用。
    又依行政院所頒固定資產耐用年數表及固定資產折舊率表，
    【非運輸業用客車、貨車】之耐用年數為5年，系爭車輛使
    用年數雖已超過耐用年數，但於系爭車禍事故發生時仍正常
    使用中，足見其零件應仍在固定資產耐用年限內，方可繼續
    使用，難認其零件已無殘餘價值，如超過耐用年限之部分仍
    依定率遞減法繼續予以折舊，則與固定資產耐用年限所設之
    規定不符。故參酌營利事業所得稅查核準則第95條第8 款所
    定「營利事業折舊固定資產，於耐用年限屆滿仍繼續使用者
    ，其殘值得自行預估可使用年數並重新估計殘值後，按原提
    列方法計提折舊」、所得稅法第51條：「固定資產之折舊方
    法，以採用平均法、定率遞減法、年數合計法、生產數量法
    、工作時間法或其他經主管機關核定之折舊方法為準」，及
    該法施行細則第48條第1款：「本法第51條所定固定資產之
    折舊方法，採平均法者，以固定資產成本減除殘價後之餘額
    ，按固定資產耐用年數表規定之耐用年數平均分攤，計算每
    期折舊額」等規定，本院認採用「平均法」計算其最後1年
    折舊後之殘值作為系爭車輛零件之殘餘價值【計算式：取得
    成本÷（耐用年限+1）= 殘值】，較屬合理。依此，系爭車
    輛之零件費以殘值核計應僅得請求6,437元【計算式：38,62
    4元（即前述委修單上零件部分金額）÷（5+1）＝6,437元，
    元以下4捨5入】，原告得請求被告賠償系爭車輛之修理費用
    為15,033元【計算式：6,437元＋8,596元（即前述委修單上
    所列工資）＝15,033元】，逾此範圍之請求，不應准許。
　⒊代步車費用部分：
　　原告主張系爭車輛如送修，將需約10至14天的工作時間，原
    告至少有10天必須另外租賃規格與系爭車輛相當之車輛，方
    能正常通勤工作，需支付35,000元代步車費用等情，已提出
    上述委修單以及格上汽車租賃股份有限公司報價單、春雨工
    廠股份有限公司服務證明書、Google Map距離試算表各1份
    （見新小卷第79至83頁）為證。本院考量一般工作依法應週
    休二日，是原告前述代步車費用之請求天數應扣減無須上班
    之日，僅於8天的範圍內方屬合理【計算式：10天－2天＝8天
    】。從而，以前述報價單所列每日租車費用為3,500元計算
    標準，原告僅能請求28,000元【計算式：3,500×8＝28,000元
    】，逾此部分則不應准許。至被告雖抗辯原告此部分費用尚
    未實際支出，不應請求等語，惟侵權行為損害賠償責任之債
    權人，得請求支付回復原狀所必要之費用，以代回復原狀，
    此為民法第213條第1、3項所明定，故被告此部分抗辯難認
    可採。　 
　⒋綜上，原告得請求被告賠償之金額合計為43,183元（計算式
    ：150元＋15,033元＋28,000元＝43,183元）。
  ㈣按損害之發生或擴大，被害人或其代理人或使用人與有過失
    者，法院得減輕賠償金額，或免除之，民法第217條第1項及
    第3項定有明文；其立法目的在於平衡被害人與加害人之賠
    償責任，即於被害人本身，或其代理人或使用人對於損害之
    發生或擴大與有過失時，由法院斟酌情形，減輕或免除加害
    人之賠償金額，以免失諸過苛。因之不論加害人之行為係故
    意或過失，僅須被害人或其代理人或使用人就損害之發生或
    擴大，有應負責之事由，不問其係出於故意或過失，基於衡
    平原則及誠實信用原則，即有該法條所定過失相抵原則之適
    用（最高法院93年度台上字第1899號民事判決意旨參照）。
    經查，系爭車禍事故中原告亦有駕駛系爭車輛行經閃光黃燈
    號誌路口，本應減速接近，注意安全，小心通過，卻貿然進
    入路口之過失，本院刑事庭110年度交簡字第220號、110年
    度交簡上字第81號判決亦為相同之認定。是以，原告對於系
    爭車禍事故之發生顯然同有過失。本院審酌兩造前述過失情
    節，認為原告應就系爭車禍事故負擔次要肇事責任，被告過
    失比例為70％，原告過失比例則為30％，方為妥適。依此計算
    ，原告就前述所受損害得請求被告賠償之金額，依其責任比
    例應減為30,228元【計算式：43,183元×70％＝30,228元，元
    以下四捨五入】。
四、綜上所述，原告依民法侵權行為損害賠償規定，請求被告給
    付30,228元，為有理由，應予准許；逾此範圍之請求，為無
    理由，應予駁回。
五、本件訴訟費用為裁判費1,000元，確定如主文第三項所示。
    又本件是就小額訴訟程序所為被告敗訴之判決，依民事訴訟
    法第436條之20之規定，應依職權宣告假執行。原告就其勝
    訴部分，雖聲明願供擔保請准宣告假執行，惟此僅是促使本
    院職權之發動，毋庸另為准駁。至原告敗訴部分，其假執行
    之聲請因訴之駁回而失所依據，應併予駁回。
六、本件事證已臻明確，兩造其餘攻擊防禦方法及所提證據，經
    本院斟酌後，認為與本件判決結果不生影響，爰不予逐一論
    列，附此敘明。　　
七、訴訟費用負擔之依據：民事訴訟法第79條。 
中    華    民    國   110    年    9    月    16     日
                  新市簡易庭    法  官  廖建瑋
以上正本係照原本作成。　　　　　　　　　
如不服本判決，應於送達後20日內，向本院提出上訴狀並表明上
訴理由，如於本判決宣示後送達前提起上訴者，應於判決送達後
20日內補提上訴理由書（須附繕本）。
對於小額程序之第一審判決之上訴，非以其違背法令之理由，不
得為之。且上訴狀內應記載表明（一）原判決所違背之法令及其
具體內容。（二）依訴訟資料可認為原判決有違背法令之具體事
實者。若委任律師提起上訴者，應一併繳納上訴審裁判費，否則
本院得不命補正逕行駁回上訴。　　
中    華    民    國   110    年    9    月    16     日
                                 書記官  鄭梅君